【裁判字號】    95,易,1445
【裁判日期】    950929
【裁判案由】    竊盜
【裁判全文】
臺灣高雄地方法院刑事判決              95年度易字第1445號
公  訴  人  臺灣高雄地方法院檢察署檢察官
被      告  丙○○
上列被告因竊盜案件，經檢察官提起公訴（95年度偵字第17592
號），合議庭裁定由受命法官行簡式審判程序，本院判決如下：
    主  文
丙○○共同連續犯竊盜罪，處有期徒刑參月，如易科罰金，以銀
元參佰元即新台幣玖佰元折算壹日。
    事  實
一、丙○○與戊○○（業經本院以同案號審理中）共同基於意圖
    為自己不法所有之概括犯意聯絡，於民國95年6 月28日凌晨
    1 時許，由丙○○駕駛車牌號碼4520-FB 號之改裝自小貨車
    搭載戊○○，先前往高雄市楠梓區○○○街與高楠路口，由
    丙○○在車內把風，戊○○則以徒手打開被竊車輛油箱蓋，
    再使用自備之抽油吸管以抽取竭盡之方式，竊取乙○○所有
    車牌號碼5J-913號營業大貨車儲油箱內之汽油約200 公升（
    市價約新台幣4000元）得手，嗣食髓知味，隨即再共同前往
    高雄市○○區○○路路旁，以上開分工及竊盜之方式，竊取
    甲○○所租用日立牌紅色123 型與日本小松牌黃色200 型2
    部挖掘重機械車內之柴油共約430 公升（市價約新台幣10
    105 元）得手，嗣於95年6 月28日凌晨1 時30分許，為高雄
    市楠梓區惠豐里社區巡守隊小隊長謝枝蔚發覺後報警，丙○
    ○則駕駛上開改裝自小貨車搭載戊○○逃離現場，行經高雄
    市○○區○○路與九如路口時，為警發現可疑攔停示意受檢
    ，惟丙○○等2 人因犯後心虛拒絕停車受檢，反而加速逃逸
    ，行至高雄市○○區○○路與中正路口，因車速過快而翻車
    ，所竊得之汽油及柴油則溢漏於地上，嗣經警加以逮捕調查
    ，因而查獲上情。
二、案經高雄市政府警察局移送臺灣高雄地方法院檢察署檢察官
    偵查起訴。
    理  由
一、本件被告所犯為死刑、無期徒刑或最輕本刑為3 年以上有期
    徒刑以外之罪，其於準備程序中就被訴事實為有罪之陳述，
    經法官告知簡式審判程序之旨，並聽取公訴人之意見後，依
    刑事訴訟法第273 條之1 第1 項規定，合議庭裁定由受命法
    官獨任進行簡式審判程序，合先敘明。
二、上開犯罪事實，業據被告於警詢、偵查及本院審理中坦承不
    諱，核與證人即共同正犯戊○○於警詢中、本院審理中之供
    述，證人謝枝蔚於警詢中指述其發現之情形，證人乙○○、
    甲○○於警詢中陳述其等被害之事實相符，其犯行堪予認定
    ，應依法論科。
三、論罪科刑：
  (一)按民國94年2 月2 日修正公布後刑法第2 條第1 項規定：「
    行為後法律有變更者，適用行為時之法律。但行為後之法律
    有利於行為人者，適用最有利於行為人之法律」。此係為規
    範行為後法律變更所生新舊法律比較適用之準據法（最高法
    院95年度第8 次刑事庭會議參照）。本件被告行為後，刑法
    業於95年7 月1 日修正施行，經為如附表所示之新舊法比較
    後，應適用被告行為時即94年2 月2 日修正公布，95年7 月
    1 日施行前之刑法，合先敘明。
  (二)核被告所為，係犯刑法第320 條第1 項之竊盜罪。被告前後
    2 次之竊盜行為，應依修正前刑法第56條規定以連續犯論以
    1 罪，並加重其刑；被告與共同被告戊○○就上開行為，有
    犯意聯絡及行為分擔，應依刑法第28條規定論以共同正犯。
    爰審酌被告正值輕壯，不思以己力謀取財物，卻竊取他人車
    輛內之汽柴油，所為殊不可採，然念該財物價值非鉅，且被
    告犯後坦承犯罪，態度良好，其並無前科，素行良好，有臺
    灣高等法院被告前案紀錄表在卷可稽等一切情狀，量處如主
    文所示之刑，並諭知易科罰金之折算標準。
四、據上論斷，應依刑事訴訟法第273 條之1 第1 項、第299 條
    第1 項前段，刑法第2 條第1 項前段、第28條、第320 條第
    1 項，修正前刑法第56條、第41條第1 項前段，罰金罰鍰提
    高標準條例第1 條前段，修正前罰金罰鍰提高標準條例第2
    條，現行法規所定貨幣單位折算新臺幣條例第2 條，判決如
    主文。
五、本案經檢察官丁○○到庭執行職務。
中    華    民    國    95    年     9    月    29    日
                      刑事第七庭  法  官  蔡川富
正本係照原本作成。
如不服本判決，應於判決送達之日起10日內，以書狀敘述理由，
向本院提出上訴。
中    華    民    國    95    年     9    月    29    日
                                  書記官  王治華
附表：
附表：刑法修正施行後新舊法之比較適用
┌──┬──┬───────────┬──┬────────────┐
│編號│條號│新法                  │比較│理由                    │
│    │    ├───────────┤    │                        │
│    │    │舊法                  │結果│                        │
├──┼──┼───────────┼──┼────────────┤
│1   │28  │新條文                │    │舊法「實施」一語，依實務│
│    │    │二人以上共同實行犯罪之│    │見解認係涵蓋陰謀、預備、│
│    │    │行為者，皆為正犯。    │    │著手、實行概念在內（司法│
│    │    ├───────────┼──┤院三十一年院字第二四０號│
│    │    │舊條文                │    │解釋），即承認陰謀共同正│
│    │    │二人以上共同實施犯罪之│    │犯、預備共同正犯，非僅侷│
│    │    │行為者，皆為正犯。    │    │限於直接從事構成犯罪事實│
│    │    │                      │    │之行為，故解釋上包括「共│
│    │    │                      │    │謀共同正犯」，基於近代刑│
│    │    │                      │    │法之個人責任原則及法治國│
│    │    │                      │    │人權保障之思想，應以不承│
│    │    │                      │    │認「陰謀共同正犯」與「預│
│    │    │                      │    │備共同正犯」為當，新法為│
│    │    │                      │    │杜爭議，而將「實施」一語│
│    │    │                      │    │，修正為「實行」；且修正│
│    │    │                      │    │後，並無礙於「共謀共同正│
│    │    │                      │    │犯之存在」。故依新舊法均│
│    │    │                      │    │成立共同正犯（實施正犯或│
│    │    │                      │    │共謀共同正犯），因其成立│
│    │    │                      │    │要件及刑罰效果均未變更，│
│    │    │                      │    │自無新舊法比較之問題，應│
│    │    │                      │    │適用現行刑法第二十八條。│
├──┼──┼───────────┼──┼────────────┤
│2   │33  │新條文                │    │舊法第三十三條第五款規定│
│    │    │主刑之種類如下：      │    │，罰金：一元以上，修正後│
│    │    │一、死刑              │    │則提高為，罰金：新臺幣一│
│    │    │二、無期徒刑          │    │千元以上，以百元計算之。│
│    │    │三、有期徒刑：二月以上│    │罰金之定義既已修正，法定│
│    │    │    ，十五年以上。但遇│    │刑為罰金者，其法定最低度│
│    │    │    有加減時，得減至二│    │罰金亦提高為新臺幣一千元│
│    │    │    月未滿，或加至二十│    │，致刑度有加重之情形，不│
│    │    │    年。              │    │論宣告罰金與否，應依新法│
│    │    │四、拘役：一日以上，六│    │第二條第一項前段之規定，│
│    │    │    十日未滿。但遇有加│    │適用行為時法。（最高法院│
│    │    │    重時，得加至一百二│    │決議第三點(一)參照）。    │
│    │    │    十日。            │    │                        │
│    │    │五、罰金：新臺幣一千元│    │                        │
│    │    │    以上，以百元計算之│    │                        │
│    │    │    。                │    │                        │
│    │    │                      │    │                        │
│    │    │                      │    │                        │
│    │    ├───────────┼──┤                        │
│    │    │舊條文                │ˇ  │                        │
│    │    │主刑之種類如下：      │    │                        │
│    │    │一、死刑              │    │                        │
│    │    │二、無期徒刑          │    │                        │
│    │    │三、有期徒刑：二月以上│    │                        │
│    │    │    ，十五年以上。但遇│    │                        │
│    │    │    有加減時，得減至二│    │                        │
│    │    │    月未滿，或加至二十│    │                        │
│    │    │    年。              │    │                        │
│    │    │四、拘役：一日以上，二│    │                        │
│    │    │    個月未滿。但遇有加│    │                        │
│    │    │    重時，得加至四個月│    │                        │
│    │    │    。                │    │                        │
│    │    │五 罰金：一元以上。   │    │                        │
│    │    │                      │    │                        │
├──┼──┼───────────┼──┼────────────┤
│3   │41  │新條文                │    │(一) 舊法第四十一條第一項 │
│    │    │I 犯最重本刑為五年以 │    │   前段規定，犯最重本刑 │
│    │    │   下有期徒刑以下之刑 │    │   為五年以下有期徒刑以 │
│    │    │   之罪，而受六個月以 │    │   下之刑之罪，而受六個 │
│    │    │   下有期徒刑或拘役之 │    │   月以下有期徒刑或拘役 │
│    │    │   宣告者，得以新臺幣 │    │   之宣告，因身體、教育 │
│    │    │   一千元、二千元或三 │    │   、職業、家庭之關係或 │
│    │    │   千元折算一日，易科 │    │   其他正當事由，執行顯 │
│    │    │   罰金。但確因不執行 │    │   有困難者，得以一元以 │
│    │    │   所宣告之刑，難收矯 │    │   上三元以下折算一日， │
│    │    │   正之效，或難以維持 │    │   易科罰金（依罰金罰鍰 │
│    │    │   法秩序者，不在此限 │    │   提高標準條例廢止前第 │
│    │    │   。                 │    │   二條規定，就其原定數 │
│    │    │II 前項規定於數罪併罰 │    │   額提高為一百倍折算一 │
│    │    │   ，其應執行之刑未逾 │    │   日，即銀元一百、二百 │
│    │    │   六月者，亦適用之。 │    │   、三百元折算一日，換 │
│    │    │                      │    │   算成新台幣即三百、六 │
│    │    │                      │    │   百、九百元折算一日） │
│    │    ├───────────┼──┤   。修正後則提高為以新 │
│    │    │舊條文                │ˇ  │   台幣一千、二千、三千 │
│    │    │I 犯最重本刑為五年以 │    │   元折算一日，比較新舊 │
│    │    │   下有期徒刑以下之刑 │    │   法之適用結果，以修正 │
│    │    │   之罪，而受六個月以 │    │   前之規定，較有利於行 │
│    │    │   下有期徒刑或拘役之 │    │   為人，應新刑法第二條 │
│    │    │   宣告，因身體、教育 │    │   第一項之規定，應適用 │
│    │    │   、職業、家庭之關係 │    │   修正前之規定。（最高 │
│    │    │   或其他正當事由，執 │    │   法院決議第三點(一)參照 │
│    │    │   行顯有困難者，得以 │    │   ）。                 │
│    │    │   一元以上三元以下折 │    │(二) 新法施行前犯併合處罰 │
│    │    │   算一日，易科罰金。 │    │   數罪中之一罪，且該數 │
│    │    │   但確因不執行所宣告 │    │   罪均該當刑法第四十一 │
│    │    │   之刑，難收矯正之效 │    │   條第一項得易科罰金之 │
│    │    │   ，或難以維持法秩序 │    │   規定者，其新舊法之適 │
│    │    │   ，不在此限。       │    │   用：                 │
│    │    │Π 併合處罰之數罪，均 │    │   新刑法施行法第三條之 │
│    │    │   有前項情形，其應執 │    │   一第三項規定，於九十 │
│    │    │   行之刑逾六月者，亦 │    │   四年七月一日刑法修正 │
│    │    │   同。               │    │   施行前犯併合處罰數罪 │
│    │    │                      │    │   中之一罪，且該數罪均 │
│    │    │                      │    │   符合第四十一條第一項 │
│    │    │                      │    │   得易科罰金之規定者， │
│    │    │                      │    │   適用九十年一月四日修 │
│    │    │                      │    │   正之刑法第四十一條第 │
│    │    │                      │    │   二項規定，即適用舊法 │
│    │    │                      │    │   第四十一條第二項之規 │
│    │    │                      │    │   定（即應執行之刑逾六 │
│    │    │                      │    │   月者，應得易科罰金） │
│    │    │                      │    │   ，以利受刑人。       │
├──┼──┼───────────┼──┼────────────┤
│4   │56  │新條文                │    │刑法修正之後，原屬連續  │
│    │    │刪除                  │    │犯之數個犯罪行為，依新  │
│    │    │                      │    │法應數罪併罰，比較修正  │
│    │    │                      │    │前之規定，可依裁判上一  │
│    │    │                      │    │罪論處，顯然罪刑之處罰  │
│    │    ├───────────┼──┤內容發生變動，解釋上對  │
│    │    │舊條文                │ˇ  │於刑法第二條第一項之解  │
│    │    │連續數行為而犯同一之罪│    │釋，應包括各種影響罪刑  │
│    │    │名者，以一罪論。但得加│    │加重之規定，按刑法第二  │
│    │    │重其刑至二分之一。    │    │條之法律，係指刑罰所依  │
│    │    │                      │    │存的整體法律狀態，故法  │
│    │    │                      │    │律有變更應指足以影響行  │
│    │    │                      │    │為的可罰性與法律效果的  │
│    │    │                      │    │法令，因修正而有所變更  │
│    │    │                      │    │而言，此部份修正自屬法  │
│    │    │                      │    │律變更，應為新舊法之比  │
│    │    │                      │    │較，經新舊法比較之結果  │
│    │    │                      │    │，以舊法較有利於行為人  │
│    │    │                      │    │，應依舊刑法第五十六條  │
│    │    │                      │    │規定論以一罪，並加重其  │
│    │    │                      │    │刑（最高法院決議第五點  │
│    │    │                      │    │(四)，高院座談會決議第十  │
│    │    │                      │    │四則）                  │
│    │    │                      │    │                        │
└──┴──┴───────────┴──┴────────────┘
附錄本案論罪科刑法條全文：
刑法第320條
意圖為自己或第三人不法之所有，而竊取他人之動產者，為竊盜
罪，處五年以下有期徒刑、拘役或五百元以下罰金。
意圖為自己或第三人不法之利益，而竊佔他人之不動產者，依前
項之規定處斷。
前二項之未遂犯罰之。


司法院資訊處製作；財團法人民間司法改革基金會備份。
